臺灣士林地方法院刑事判決　　　　　　　99年度訴緝字第30號
公　訴　人　臺灣士林地方法院檢察署檢察官
被　　　告　楊劉招娣
上列被告因偽造文書等案件，經檢察官提起公訴（87年度偵字第
7578號、第9272號），被告於本院準備程序中就被訴事實為有罪
陳述，經本院合議庭裁定由受命法官獨任改依簡式審判程序審理
，並判決如下：
    主  文
楊劉招娣連續行使偽造私文書，足以生損害於他人，處有期徒刑
壹年陸月。
    事  實
一、楊劉招娣、楊永昌（另經判決有罪確定）夫妻自民國84年5
    月1 日起至86年12月25日止，共同以楊劉招娣名義為會首，
    先後在臺北市○○區○○街6 號1 樓其等2 人所經營之洗衣
    店兼住處，召集如附表一編號甲至丙所示3 個民間互助會，
    均採內標制（活會者先扣除標金利息再繳交會款），每次以
    投標金額最高者得標（會期、會員人數、開標日期、每會金
    額、有無加標等事項，均詳如附表一編號甲至丙所示）。嗣
    於招募前開附表一編號甲所示互助會後，因資金週轉不靈，
    竟共同基於意圖為自己不法所有及行使偽造私文書之概括犯
    意聯絡，自85年1 月20日起至87年8 月1 日止，連續於如附
    表二甲會至丙會各編號所示時間，於上揭開標地點，利用僅
    有少數會員到場競標及會首可受託代替會員投標之機會，分
    別冒用附表二甲會至丙會所示劉水土等活會會員名義，以附
    表二甲會至丙會各編號所示標息金額，偽填競標利息於標單
    上，並於開標時持前揭偽造標單參與競標而得標（標單均於
    開標完畢後丟棄），致生損害於附表二甲會至丙會所示之劉
    水土等人，再向互助會當次活會會員詐稱係被冒用人得標，
    向被冒用人劉水土等人收取會款時則另稱係他人得標，使各
    該期之活會會員不疑有他，均陷於錯誤，誤以為係附表二所
    示被冒用人或其他活會會員得標，而分別交付扣除標息後之
    會款予楊劉招娣夫妻，共詐得甲會會款147 萬4,000 元、乙
    會會款1182萬2,100 元、丙會535 萬3,500 元（各次冒標後
    之詐欺金額及計算方式，均詳如附表二甲會至丙會所示）。
二、楊劉招娣與楊永昌於招募前開互助會期間，財務狀況日漸困
    難，除屢有冒標情事，復多次向活會會員借用名義標會，累
    積債務龐大，明知已難清償舊債，更乏繳付新互助會會款之
    能力，竟仍承接前述意圖為自己不法所有之概括犯意聯絡，
    於87年6 月間推由楊劉招娣擔任會首，在上址招募如附表一
    編號丁所示之互助會丁會（亦採內標制，會期、會員人數、
    開標日期、每會金額、有無加標，均詳如附表一編號丁會所
    示），佯向陳淑惠、黃素貞等會員32人表示確有支付能力，
    致陳淑惠等32人均陷於錯誤，誤認該會可正常進行而參加，
    並各交付3 萬元之會首錢予楊劉招娣2 人，共計96萬元。楊
    永昌二人復基於前述意圖為自己不法所有、行使偽造私文書
    之概括犯意聯絡，先後於87年6 月20日、7 月20日，在上址
    由楊劉招娣分別冒用如附表二丁會所示陳淑惠、黃素貞名義
    ，以附表二丁會各編號所示標息金額，偽填競標利息於標單
    上，並於開標時持前揭偽造標單參與競標而得標（標單均於
    開標完畢後丟棄），再向互助會當次活會會員詐稱係被冒用
    人得標，向被冒用人陳淑惠、黃素貞二人收取會款時則另稱
    係他人得標，使如附表二丁會「受詐欺之活會人數」欄內各
    不知情之活會會員均陷於錯誤，而如數遵期交付扣除標息後
    之會款予楊劉招娣夫妻。總計楊劉招娣與楊永昌共詐得如附
    表二丁會所示會款及該會之會頭錢96萬元，合計240 萬元（
    詐得之會頭款及各次冒標後之詐欺金額、計算方式，均如附
    表二丁會所示）。
三、楊劉招娣除以前述方式行騙外，明知並無力繳付大額會款，
    為求週轉，竟獨自承前意圖為自己不法所有之概括犯意，以
    自己及親友「張巧如」等人名義連續參加由溫張春香在臺北
    市○○區○○街4 號2 樓住處所召集、如附表三編號A 、B
    、C 所示之民間互助會，及劉張淑芳在臺北市○○區○○路
    4 段10巷30號2 樓住處所召集、如附表三編號D 、E 所示之
    民間互助會（均採內標制，會期、會員人數、開標日期、每
    會金額、有無加標等事項，均詳如附表三編號A 至E 所示）
    ，使溫張春香、劉張淑芳誤認其與該等親友確有資力及意願
    參與互助會，詎楊劉招娣入會後即以自己及親友名義連續密
    集得標，致溫張春香、劉張淑芳陷於錯誤，將向互助會會員
    收取之會款交予楊劉招娣（得標日期、金額、詐得款項，均
    詳如附表三編號A 至E 所示），合計得款2,784 萬4,300 元
    。
四、嗣於87年8 月間，因如附表一編號甲所示之甲會已經屆期，
    但尚有多人均未標會而為活會，經互相連繫結果始發現遭冒
    標，且如附表一編號乙、丙所示之乙會、丙會均已停標，楊
    劉招娣、楊永昌復避不見面，始發覺上情。
五、案經溫張春香（以其夫溫復忠名義入會）、施明亮、劉水土
    、趙永新、連振東、劉太平、何陳寶鳳、陳淑雲、邱莉雅（
    原名邱招）、劉淑美、高月女（原名高鈺芳）、廖雅眉（起
    訴書誤載為廖眉）、張寶玉（起訴書誤載為張寶至）、劉張
    淑芳、徐黃燕英、楊陳愛祝、蔡明純、劉德盛、楊淑芬、胡
    寶滿訴由臺灣士林地方法院檢察署檢察官偵查起訴。
    理  由
一、本件被告楊劉招娣所犯非死刑、無期徒刑或最輕本刑有期徒
    刑3 年以上之罪，亦非高等法院管轄第一審案件，且於準備
    程序進行中，被告先就被訴事實為有罪之陳述，經告知被告
    簡式審判程序之旨，並聽取檢察官、被告之意見後，本院合
    議庭裁定由受命法官獨任進行簡式審判程序，是本件之證據
    調查，依刑事訴訟法第27 3條之2 規定，不受同法第159 條
    第1 項、第161 條之2 、第161 條之3 、第163 條之1 及第
    164 條至第170 條規定之限制，合先敘明。
二、上揭犯罪事實，業據被告楊劉招娣於本院準備程序及審理中
    坦承不諱，並經證人溫張春香、溫復忠、施明亮、劉水土、
    陳秀慧、連振東、劉太平、何陳寶鳳、陳淑雲、邱莉雅、劉
    淑美、廖雅眉、張寶玉、劉張淑芳、楊添壽、楊陳愛祝、蔡
    明純、劉德盛、徐國棟、陳科宏、邱陳碧華分別於偵訊及本
    院證述無訛，且有附表一編號甲至丁、附表三編號A 、B 、
    C 所示互助會單、前開證人等提供之紀錄資料、付款憑據等
    附卷可稽，堪認被告楊劉招娣確有召集前揭互助會，並假冒
    劉水土等活會會員名義冒標，及其陷於無資力狀態時，復假
    稱其有支付能力而為招會，再以自己及親友名義加入溫張春
    香等人之互助會，旋即詐取會款等行為無訛。此外，並有財
    政部臺北市國稅局士林稽徵所89年4 月11日財北國稅士林徵
    字第89003639號函及所附被告楊劉招娣與其夫之84年至86年
    綜合所得稅結算申報書、核定通知書等在卷可憑，足認被告
    上開自白與事實相符，堪予採信。綜上所述，本件事證明確
    ，被告犯行洵堪認定，應依法論科。
三、新舊法之比較
  (一)按行為後法律有變更者，適用行為時之法律。但行為後之法
    律有利於行為人者，適用最有利於行為人之法律。修正後刑
    法第2 條第1 項定有明文。查本件被告行為後，刑法部分條
    文修正施行，而修正施行後刑法第2 條第1 項亦修正規定，
    然此乃為與刑法第1 條罪刑法定主義相互契合，以貫徹法律
    禁止溯及既往原則，其乃規範行為後法律變更所生新舊法律
    比較適用之準據法，本身尚無比較新舊法之問題，故應一律
    適用修正施行後刑法第2 條之規定以決定適用之刑罰法律，
    先予辨明。又參以本次刑法總則編修正之比較新舊法，應就
    罪刑有關之之共犯、未遂犯、想像競合犯、牽連犯、連續犯
    、結合犯，以及累犯加重、自首減輕暨其他法定加減原因（
    如身分加減）與加減例等一切情形，綜其全部罪刑之結果而
    為比較（最高法院95年5 月23日刑事庭第8 次會議決議可資
    參照），首先敘明。
  (二)查被告行為後，刑法第56條連續犯之規定業已刪除，此雖非
    犯罪構成要件或刑度之變更，但因多次犯行是否可依連續犯
    論以一罪或數罪併罰，顯已影響行為人刑罰之法律效果，自
    屬法律有變更，依修正施行後刑法第2 條第1 項規定比較新
    、舊法，而本案依照新法刪除連續犯之規定，必須就被告多
    次行使偽造私文書之犯行分論併罰，不若舊法得依連續犯之
    規定論以一罪，是仍應適用被告行為時之舊法論以連續犯較
    為有利。
  (三)又被告行為後，刑法第55條後段牽連犯之規定亦已刪除，此
    同非屬犯罪構成要件或刑度之變更，但因被告所犯不同罪名
    間具有方法目的或行為結果之牽連關係者，可否論以一罪或
    數罪併罰，顯已影響行為人刑罰之法律效果，自屬法律有變
    更，應依修正施行後刑法第2 條第1 項規定比較新、舊法，
    而因修正施行後刑法刪除牽連犯之規定，以致被告所犯不同
    罪名間應分論併罰，不若舊法得依牽連犯之規定論以一罪，
    顯然較為不利，故應適用被告行為時之舊法論以牽連犯較為
    有利。
  (四)另被告行為時，刑法分則編各罪所定罰金刑之貨幣單位原為
    銀元，修正前刑法第33條第5 款規定：「罰金：1 元（銀元
    ）以上。」，而依罰金罰鍰提高標準條例規定，就72年6 月
    26日前修正之刑法部分條文罰金數額提高2 至10倍，其後修
    正者則不提高倍數，並依現行法規所定貨幣單位折算新臺幣
    條例規定，以銀元1 元折算新臺幣3 元；修正後刑法第33條
    第5 款規定：「罰金：新臺幣1 千元以上，以百元計算之。
    」，刑法第33條第5 款所定罰金貨幣單位經修正為新臺幣後
    ，刑法分則各罪所定罰金刑之貨幣單位亦應配合修正為新臺
    幣，為使刑法分則編各罪所定罰金之最高數額與刑法修正前
    趨於一致，乃增訂刑法施行法第1 條之1 ：「中華民國94年
    1 月7 日刑法修正施行後，刑法分則編所定罰金之貨幣單位
    為新臺幣。94年1 月7 日刑法修正時，刑法分則編未修正之
    條文定有罰金者，自94年1 月7 日刑法修正施行後，就其所
    定數額提高為30倍。但72年6 月26日至94年1 月7 日新增或
    修正之條文，就其所定數額提高為3 倍。」；從而，刑法分
    則編各罪所定罰金刑之最高數額，於上開規定修正後並無不
    同，惟修正後刑法第33條第5 款所定罰金刑最低數額，較之
    修正前提高，修正前刑法第33條第5 款規定為有利於被告。
  (五)再被告行為時，修正前刑法第28條原規定：「二人以上共同
    『實施』犯罪之行為者，皆為共同正犯」，嗣被告行為後修
    正為：「二人以上共同『實行』犯罪之行為者，皆為共同正
    犯。」，將舊法之「實施」修正為「實行」。原「實施」之
    概念，包含陰謀、預備、著手及實行等階段之行為，修正後
    僅共同實行犯罪行為始成立共同正犯。是新法共同正犯之範
    圍已有限縮，排除陰謀犯、預備犯之共同正犯，新舊法就共
    同正犯之範圍既因此而有變動，自屬犯罪後法律有變更，而
    經比較新舊法結果，修正前之規定固較不利於被告劉楊招娣
    ，惟綜合本件被告劉楊招娣犯罪情節，所為應適用之連續犯
    、牽連犯等規定，以修正前之規定較為有利，已如前述，是
    依適用法律不宜割裂原則，此部分同應適用被告劉楊招娣行
    為時即修正前刑法第28條之規定。
  (六)綜合上述各條文修正前、後之比較，揆諸前揭最高法院決議
    所揭示之罪刑綜合比較原則，依刑法第2 條第1 項前段之規
    定，應整體適用行為時即修正前之規定。
四、論罪科刑
  (一)按民間互助會之標會會單，如未書寫標會者之姓名或代號，
    致無從辨別或表示係某一會員參與標會，固不具文書之形式
    ，然若經投標者（或代為投標者或冒標者）表明其係某人之
    標單，因在場之其他投標者或會員已能辨別係某一會員參與
    標會者，縱標單上未書寫姓名或代號，仍無礙於係刑法第22
    0 條第1 項準文書之認定；又標單上僅記載姓名與競標之利
    息，並未書明「標單」字樣者，依我國民間互助會之習慣，
    可認定其上之文字，即為表示出標人及其競標之利息等用意
    之證明，應屬刑法第220 條第1 項之準文書（最高法院94年
    度台上字第1439號、92年度台上字第6903號判例要旨參照）
    。查被告楊劉招娣偽填如附表二甲會至丁會所示劉水土等被
    冒標人之競標利息於空白紙上，依習慣表示該紙係標單之用
    意，應屬刑法第220 條第1 項之準文書，復持以行使參與競
    標，得標後使不知情之活會會員陷於錯誤，而遵期繳交會款
    ，核係犯刑法第216 條、第210 條、第220 條第1 項行使偽
    造準私文書罪及第339 條第1 項之詐欺取財罪。其偽造準私
    文書之低度行為為行使之高度行為所吸收，不另論罪。又被
    告楊劉招娣明知已無繳付新互助會會款之能力，竟仍招募附
    表一所示丁會，向陳淑惠、黃素貞等32人收取每會3 萬元之
    會頭錢之行為，及加入附表三所示A 會至E 會，向會首溫張
    春香、劉張淑芳分別詐取附表三所示會款之行為，均係犯刑
    法第339 條第1 項之詐欺取財罪。其一冒標或詐欺行為向數
    活會會員詐取會款，係一行為觸犯多數詐欺取財罪，為想像
    競合犯。其先後多次行使偽造準私文書及詐欺取財之犯行，
    均時間緊接，方法相同，觸犯構成要件相同之罪名，顯係基
    於概括犯意為之，皆屬連續犯，應各依修正前刑法第56條之
    規定以一罪論，並依法加重其刑。被告楊劉招娣詐欺招募丁
    會收取會頭錢部分，雖未經起訴，惟因係基於概括之犯意而
    為之，為連續犯，屬裁判上之一罪，仍為檢察官起訴效力所
    及，本院自得併予審究。又被告楊劉招娣所犯連續行使偽造
    準私文書罪與連續詐欺取財罪二罪間，有方法結果之牽連關
    係，應依修正前刑法第55條後段規定，從較重之連續行使偽
    造準私文書罪處斷。再被告楊劉招娣就犯罪事實一、二部分
    之犯行，與楊永昌間有犯意之聯絡，行為之分擔，均為共同
    正犯。
  (二)爰審酌被告楊劉招娣身受鄰里親故、友人之信任而得招募互
    助會，竟因周轉困難，即起意以冒標方式詐騙活會會員，且
    另以詐欺手段招募附表一編號丁之會，又於己身財務已陷困
    窘之際，蓄意加入附表三之會詐取得標款項，所得金額龐大
    ，致被害人等多年辛苦儲蓄所得，一夕間追討無門，情何以
    堪，佐以被告楊劉招娣負責主持處理本件互助會絕大部分事
    務，迄今未能賠償被害人等損失，惡性非輕，再參酌被告楊
    劉招娣之品行、生活狀況、智識程度、現因疾病纏身，案發
    後因與楊永昌名下3 筆房產均遭銀行及債權人設定高額抵押
    ，未能用以償還上開債務，惟嗣於本院審理時終能坦承犯行
    等一切情狀，量處如主文所示之刑，以示懲儆。
五、再查，中華民國96年罪犯減刑條例第5 條規定：「本條例施
    行前，經通緝而未於中華民國96年12月31日以前自動歸案接
    受偵查、審判或執行者，不得依本條例減刑」，而本案被告
    楊劉招娣曾於89年4 月25日為本院以89年士院刑儉緝字第11
    9 號通緝，嗣於99年6 月25日始遭緝獲，並經本院於99年7
    月6 日以99年士院刑儉銷字第239 號撤銷通緝，有上開通緝
    書及撤銷通緝書在卷可憑，其未於96年12月31日前到案，依
    上開規定並不得減刑，附此敘明。
六、至被告偽造之標單因未據扣案，且依被告所述均已撕毀丟棄
    ，故無證據證明仍然存在，為免將來執行之困難，故不為沒
    收之諭知，併此指明。
七、公訴意旨另以被告楊劉招娣與楊永昌於84年11月20日曾冒用
    如附表二甲會胡寶滿名義競標，詐取活會會員會款，因認被
    告就此部分亦有偽造文書、詐欺罪嫌。惟此部分業經證人陳
    科宏於本院審理時證述該次會款確係告訴人胡寶滿所標取，
    並未遭冒標等語無訛，並經公訴檢察官於100 年12月19日當
    庭表示減縮此部分犯罪事實，是此部分自毋庸再行審理，併
    予敘明。
據上論斷，應依刑事訴訟法第299 條第1 項前段，刑法第2 條第
1 項前段、（修正前）第28條、（修正前）第56條、（修正前）
第55條後段、第216 條、第210 條、第220 條第1 項、第339 條
第1 項，刑法施行法第1 條之1 ，判決如主文。
本案經檢察官蔡元仕到庭執行職務。
中    華    民    國   100    年    12    月    30    日
                  刑事第三庭法  官  蘇怡文
以上正本證明與原本無異。
如不服本判決應於收受送達後10日內向本院提出上訴書狀，並應
敘述具體理由。其未敘述上訴理由者，應於上訴期間屆滿後20日
內向本院補提理由書( 均須按他造當事人之人數附繕本)「 切勿
逕送上級法院」。
                            書記官  朱俶伶
中    華    民    國   101    年    1     月    2     日
所犯法條：
刑法第216 條
行使第210 條至第215 條之文書者，依偽造、變造文書或登載不
實事項或使登載不實事項之規定處斷。
刑法第210 條
偽造、變造私文書，足以生損害於公眾或他人者，處 5 年以下
有期徒刑。
刑法第220 條第1 項
在紙上或物品上之文字、符號、圖畫、照像，依習慣或特約，足
以為表示其用意之證明者，關於本章及本章以外各罪，以文書論
。
刑法第339 條第1 項
意圖為自己或第三人不法之所有，以詐術使人將本人或第三人之
物交付者，處 5 年以下有期徒刑、拘役或科或併科 1 千元以下
罰金。
附表一
┌──┬──────┬─────┬──────┬─────┬──────┐
│編號│  會   期   │ 會員人數 │  開標日期  │ 每會金額 │  加   標   │
│    │            │（不含會首│            │（新臺幣）│            │
│    │            │ ）       │            │          │            │
├──┼──────┼─────┼──────┼─────┼──────┤
│ 甲 │84年5月1日至│  60      │首會開標日為│  2 萬元  │    無      │
│    │87年8月10日 │          │84年5 月1 日│          │            │
│    │            │          │，每20天標會│          │            │
│    │            │          │1次         │          │            │
│    │            │          │            │          │            │
├──┼──────┼─────┼──────┼─────┼──────┤
│ 乙 │86年7月1日至│  60      │首會開標日為│  3 萬元  │每4 個月加標│
│    │90年7月1日  │          │86年8月1日，│          │一次，1 年共│
│    │            │          │每月1 日標會│          │開標15次，加│
│    │            │          │1 次        │          │標日期訂為15│
│    │            │          │            │          │日          │
│    │            │          │            │          │            │
├──┼──────┼─────┼──────┼─────┼──────┤
│ 丙 │86年12月25日│  46      │首會開標日為│  3 萬元  │每4 個月加標│
│    │至90年1月5日│          │87年1月5日，│          │1 次，1 年共│
│    │            │          │每月5 日標會│          │開標十五次，│
│    │            │          │1 次        │          │加標日期訂為│
│    │            │          │            │          │25日        │
├──┼──────┼─────┼──────┼─────┼──────┤
│ 丁 │87年6月20日 │  32      │首會開標日為│  3 萬元  │     無     │
│    │至90年1月20 │          │87年6 月20日│          │            │
│    │日          │          │，每月20日標│          │            │
│    │            │          │會1 次      │          │            │
│    │            │          │            │          │            │
│    │            │          │            │          │            │
└──┴──────┴─────┴──────┴─────┴──────┘
附表二
  甲會
┌──┬──────┬─────┬─────┬─────┬───────┐
│編號│  冒標時間  │被冒標之活│ 標   息  │ 受詐欺之 │  詐 欺 金 額 │
│    │            │會會員及會│（新臺幣）│ 活會人數 │（標金－標息）│
│    │            │員編號    │          │          │×活會人數（扣│
│    │            │          │          │          │除會首及死會人│
│    │            │          │          │          │數）          │
├──┼──────┼─────┼─────┼─────┼───────┤
│ 一 │ 85年1月20日│  劉水土  │  4,600元 │     46   │    708,400元 │
│    │            │    14    │          │          │              │
├──┼──────┼─────┼─────┼─────┼───────┤
│ 二 │ 85年2月28日│  趙永新  │  4,300元 │     44   │    690,800元 │
│    │            │    16    │          │          │              │
├──┼──────┼─────┼─────┼─────┼───────┤
│ 三 │ 87年6月10日│  陳寶鳳  │  5,200元 │      3   │     44,400元 │
│    │            │    57    │          │          │              │
├──┼──────┼─────┼─────┼─────┼───────┤
│ 四 │ 87年6月30日│  邱  招  │  4,800元 │      2   │     30,400元 │
│    │            │    58    │          │          │              │
├──┴──────┴─────┴─────┴─────┴───────┤
│                                             金額合計：               │
│                                                      1,474,000元     │
└───────────────────────────────────┘
  乙會
┌──┬──────┬─────┬────┬──────┬───────┐
│編號│  冒標時間  │被冒標之活│標   息 │受詐欺之活會│  詐 欺 金 額 │
│    │            │會會員及會│（新臺幣│ 人數       │（標金－標息）│
│    │            │員編號    │）      │            │×活會人數（須│
│    │            │          │        │            │扣除會首及死會│
│    │            │          │        │            │人數）        │
├──┼──────┼─────┼────┼──────┼───────┤
│ 一 │ 86年7月1日 │  葉美秀  │ 9,000元│     59     │   1,239,000元│
│    │            │    1     │        │            │              │
├──┼──────┼─────┼────┼──────┼───────┤
│ 二 │ 86年10月1日│  劉秀惠  │ 8,100元│     57     │   1,248,300元│
│    │            │    3     │        │            │              │
├──┼──────┼─────┼────┼──────┼───────┤
│ 三 │ 86年10月15 │  陳美如  │ 8,700元│     56     │   1,192,800元│
│    │ 日         │    4     │        │            │              │
├──┼──────┼─────┼────┼──────┼───────┤
│ 四 │ 86年12月1日│  陳雅雯  │ 9,500元│     54     │   1,107,000元│
│    │            │    6     │        │            │              │
├──┼──────┼─────┼────┼──────┼───────┤
│ 五 │ 87年2月1日 │  劉燕婷  │ 9,000元│     52     │   1,092,000元│
│    │            │    8     │        │            │              │
├──┼──────┼─────┼────┼──────┼───────┤
│ 六 │ 87年2月15日│  顏秋香  │ 9,000元│     51     │   1,071,000元│
│    │            │    9     │        │            │              │
├──┼──────┼─────┼────┼──────┼───────┤
│ 七 │ 87年3月1日 │  黃素華  │ 9,000元│     50     │   1,050,000元│
│    │            │   10     │        │            │              │
├──┼──────┼─────┼────┼──────┼───────┤
│ 八 │ 87年6月1日 │  李秀玲  │ 9,000元│     47     │     987,000元│
│    │            │   13     │        │            │              │
├──┼──────┼─────┼────┼──────┼───────┤
│ 九 │ 87年6月15日│  王麗美  │ 9,000元│     46     │     966,000元│
│    │            │   14     │        │            │              │
├──┼──────┼─────┼────┼──────┼───────┤
│ 十 │ 87年7月1日 │  陳阿蘭  │ 9,000元│     45     │     945,000元│
│    │            │   15     │        │            │              │
├──┼──────┼─────┼────┼──────┼───────┤
│十一│ 87年8月1日 │  鄭麗卿  │ 9,000元│     44     │     924,000元│
│    │            │   16     │        │            │              │
├──┴──────┴─────┴────┴──────┴───────┤
│                                                金額合計：            │
│                                                         11,822,100元 │
└───────────────────────────────────┘
  丙會
┌──┬──────┬─────┬────┬──────┬───────┐
│編號│  冒標時間  │被冒標之活│標   息 │受詐欺之活會│  詐 欺 金 額 │
│    │            │會會員及會│（新臺幣│ 人數       │（標金－標息）│
│    │            │員編號    │）      │            │×活會人數（須│
│    │            │          │        │            │扣除會首及死會│
│    │            │          │        │            │人數）        │
├──┼──────┼─────┼────┼──────┼───────┤
│ 一 │ 87年2月5日 │  王素貞  │ 8,500元│     44     │     946,000元│
│    │            │    2     │        │            │              │
├──┼──────┼─────┼────┼──────┼───────┤
│ 二 │ 87年3月5日 │  陳佳華  │ 8,500元│     43     │     924,500元│
│    │            │    3     │        │            │              │
├──┼──────┼─────┼────┼──────┼───────┤
│ 三 │ 87年4月5日 │  游佳雯  │ 8,500元│     42     │     903,000元│
│    │            │    4     │        │            │              │
├──┼──────┼─────┼────┼──────┼───────┤
│ 四 │ 87年4月25日│  陳天賜  │ 8,500元│     41     │     881,500元│
│    │            │    5     │        │            │              │
├──┼──────┼─────┼────┼──────┼───────┤
│ 五 │ 87年5月5日 │  陳淑芬  │ 8,500元│     40     │     860,000元│
│    │            │    6     │        │            │              │
├──┼──────┼─────┼────┼──────┼───────┤
│ 六 │ 87年6月5日 │  劉盈如  │ 8,500元│     39     │     838,500元│
│    │            │    7     │        │            │              │
├──┴──────┴─────┴────┴──────┴───────┤
│                                                 金額合計：           │
│                                                          5,353,500元 │
└───────────────────────────────────┘
  丁會
┌───────────────────────────────────┐
│87年6 月20日以詐術收取陳淑惠等會員32人各交付3 萬元會頭錢，共計96萬元  │
│                                                                      │
├──┬──────┬─────┬────┬──────┬───────┤
│編號│  冒標時間  │被冒標之活│標   息 │受詐欺之活會│  詐 欺 金 額 │
│    │            │會會員及會│（新臺幣│ 人數       │（標金－標息）│
│    │            │員編號    │）      │            │×活會人數（須│
│    │            │          │        │            │扣除會首及死會│
│    │            │          │        │            │人數）        │
├──┼──────┼─────┼────┼──────┼───────┤
│ 一 │ 87年6月20日│  陳淑惠  │ 6,700元│     32     │     745,600元│
│    │            │    1     │        │            │              │
├──┼──────┼─────┼────┼──────┼───────┤
│ 二 │ 87年7月20日│  黃素貞  │ 7,600元│     31     │     694,400元│
│    │            │    2     │        │            │              │
├──┴──────┴─────┴────┴──────┴───────┤
│金額合計（含會頭錢）： 2,400,000元                                    │
└───────────────────────────────────┘
附表三
┌──┬──────┬─────┬────┬──────┬───────┬───────┐
│編號│  會    期  │會員人數（│開標日期│每會金額（新│  加    標    │標得之日期及詐│
│    │            │不含會首）│        │臺幣）      │              │欺金額（即會首│
│    │            │          │        │            │              │交予被告之各期│
│    │            │          │        │            │              │會款）        │
├──┼──────┼─────┼────┼──────┼───────┼───────┤
│ Ａ │84年3 月1 日│56        │每月1 日│3 萬，底標3 │每4 個月加標  │於84年5 月1 │
│    │至87年12月1 │          │開標    │千          │一次，1 年共  │日以標息8,600 │
│    │日          │          │        │            │開標15次，加  │元得標、於84│
│    │            │          │        │            │標日期訂為15  │年6 月1 日以標│
│    │            │          │        │            │日            │息7,900 元得標│
│    │            │          │        │            │              │、於84年6 月│
│    │            │          │        │            │              │15日以標息8,20│
│    │            │          │        │            │              │0 元得標、於│
│    │            │          │        │            │              │84年7 月1 日以│
│    │            │          │        │            │              │標息8,500 元得│
│    │            │          │        │            │              │標、於84年8 │
│    │            │          │        │            │              │月1 日以標息8,│
│    │            │          │        │            │              │500 元得標、│
│    │            │          │        │            │              │於85年2 月1 日│
│    │            │          │        │            │              │以標息8,900 元│
│    │            │          │        │            │              │得標、於85年│
│    │            │          │        │            │              │4月1日以標息7,│
│    │            │          │        │            │              │800 元得標、│
│    │            │          │        │            │              │於85年10月1 日│
│    │            │          │        │            │              │以標息8,900 元│
│    │            │          │        │            │              │得標、於86年│
│    │            │          │        │            │              │1月1日以標息7,│
│    │            │          │        │            │              │900 元得標、│
│    │            │          │        │            │              │於86年4 月1 日│
│    │            │          │        │            │              │以標息8,500 元│
│    │            │          │        │            │              │得標、於86年│
│    │            │          │        │            │              │5月1日以標息8,│
│    │            │          │        │            │              │600 元得標，共│
│    │            │          │        │            │              │詐得11次會款合│
│    │            │          │        │            │              │計1,467萬5,600│
│    │            │          │        │            │              │元。          │
├──┼──────┼─────┼────┼──────┼───────┼───────┤
│ Ｂ │85年8 月5 日│40        │每月5日 │3 萬，底標3 │每4 個月加標  │於85年10月5 │
│    │至88年8 月20│          │開標    │千          │一次，1 年共  │日以標息7,900 │
│    │日          │          │        │            │開標15次，加  │元得標、於85│
│    │            │          │        │            │標日期訂為20日│年11月20日以標│
│    │            │          │        │            │              │息7,900 元得標│
│    │            │          │        │            │              │、於86年1 月│
│    │            │          │        │            │              │5日以標息8,100│
│    │            │          │        │            │              │元得標、於86│
│    │            │          │        │            │              │年3 月5 日以標│
│    │            │          │        │            │              │息7,900 元得標│
│    │            │          │        │            │              │、於86年6月5│
│    │            │          │        │            │              │日以標息8,200 │
│    │            │          │        │            │              │元得標、於86│
│    │            │          │        │            │              │年9 月5 日以標│
│    │            │          │        │            │              │息8,600 元得標│
│    │            │          │        │            │              │、於86年11月│
│    │            │          │        │            │              │20日以標息8,50│
│    │            │          │        │            │              │0 元得標，共詐│
│    │            │          │        │            │              │得7 次會款合計│
│    │            │          │        │            │              │444 萬5,300 元│
│    │            │          │        │            │              │。            │
├──┼──────┼─────┼────┼──────┼───────┼───────┤
│ Ｃ │86年12月10日│70        │每月10日│3萬，底標3千│每4 個月加標  │於87年1 月10│
│    │至91年8 月25│          │開標    │            │一次，1 年共  │日、2 月10日│
│    │日          │          │        │            │開標15次，加  │、4 月10日、│
│    │            │          │        │            │標日期訂為25  │6 月10日分別│
│    │            │          │        │            │日            │以標息9,000 元│
│    │            │          │        │            │              │得標，共詐得4 │
│    │            │          │        │            │              │次會款600 萬6,│
│    │            │          │        │            │              │000 元。      │
├──┼──────┼─────┼────┼──────┼───────┼───────┤
│ Ｄ │86年4 月10日│28        │每月10日│2萬         │無            │於86年6 月10│
│    │至88年8 月10│          │開標    │            │              │日以標息2,500 │
│    │日          │          │        │            │              │元得標、於86│
│    │            │          │        │            │              │年8 月10日以標│
│    │            │          │        │            │              │息2,800 元得標│
│    │            │          │        │            │              │，共詐得2 次會│
│    │            │          │        │            │              │款合計987, 800│
│    │            │          │        │            │              │元。          │
│    │            │          │        │            │              │              │
├──┼──────┼─────┼────┼──────┼───────┼───────┤
│ Ｅ │86年12月15日│44        │每月15日│1萬         │無            │於87年1 月15│
│    │至90年8 月15│          │開標    │            │              │日以標息2,300 │
│    │日          │          │        │            │              │元得標、於87│
│    │            │          │        │            │              │年2 月15日以標│
│    │            │          │        │            │              │息2,600 元得標│
│    │            │          │        │            │              │、於87年3 月│
│    │            │          │        │            │              │15日以標息2,30│
│    │            │          │        │            │              │0 元得標、於│
│    │            │          │        │            │              │87年4 月15日以│
│    │            │          │        │            │              │標息2,300 元得│
│    │            │          │        │            │              │標、於87年6 │
│    │            │          │        │            │              │月15日以標息2,│
│    │            │          │        │            │              │000 元得標，共│
│    │            │          │        │            │              │詐得5 次會款合│
│    │            │          │        │            │              │計172 萬9,600 │
│    │            │          │        │            │              │元。          │
├──┴──────┴─────┴────┴──────┴───────┴───────┤
│                                                              金額合計：2,784萬4,300元│
│                                                                                      │
└───────────────────────────────────────────┘